【裁判字號】    98,易緝,142
【裁判日期】    980710
【裁判案由】    賭博等
【裁判全文】
臺灣臺北地方法院刑事判決            98年度易緝字第142 號
公  訴  人  臺灣臺北地方法院檢察署檢察官
被      告  甲○○
上列被告因賭博案件，經檢察官聲請以簡易判決處刑（90年偵字
第16122 號），經本院認不應以簡易判決處刑（92年度簡字第36
6 號），而改依通常程序審理、判決如下：
    主  文
本件免訴。
    理  由
一、公訴意旨詳如後附件臺灣臺北地方法院檢察署檢察官以90年
    度偵字第16122 號聲請簡易判決處刑書所載內容。
二、按案件時效已完成者，應諭知免訴之判決，且得不經言詞辯
    論為之，刑事訴訟法第302條第2款、第307 條分別定有明文
    。次按刑法施行法增訂第8條之1規定，於中華民國94年1月7
    日刑法修正施行前，其追訴權或行刑權時效已進行而未完成
    者，比較修正前後之條文，適用最有利於行為人之規定，且
    行為後法律有變更者，適用行為時之法律，但行為後之法律
    有利於行為人者，適用最有利於行為人之法律，為民國95年
    7月1日修正施行之刑法第2條第1項所明定。是以，修正後刑
    法第80條：「追訴權，因下列期間內未起訴而消滅：一、犯
    最重本刑為死刑、無期徒刑或10年以上有期徒刑之罪者，30
    年。二、犯最重本刑為3 年以上10年未滿有期徒刑之罪者，
    20年。三、犯最重本刑為1年以上3年未滿有期徒刑之罪者，
    10年。四、犯最重本刑為1 年未滿有期徒刑、拘役或罰金之
    罪者，五年。前項期間自犯罪成立之日起算。但犯罪行為有
    繼續之狀態者，自行為終了之日起算」之其中第1 項規定，
    與修正前刑法第80條：「追訴權，因左列期間內不行使而消
    滅：一、死刑、無期徒刑或10年以上有期徒刑者，20年。二
    、3 年以上10年未滿有期徒刑者，10年。三、1年以上3年未
    滿有期徒刑者，5年。四、1年未滿有期徒刑者，3 年。五、
    拘役或罰金者，1 年。前項期間自犯罪成立之日起算。但犯
    罪行為有連續或繼續之狀態者，自行為終了之日起算」之其
    中第1 項規定，關於追訴權時效期間之規定不同，修正後刑
    法所定時效期間較長，行為人被追訴之期限較久，自屬對行
    為人較為不利，茲比較新舊法結果，自以修正前刑法第80條
    第1 項規定，較有利於行為人。是以，本件關於追訴權時效
    ，自應適用修正前刑法第80條第1 項之規定。而關於追訴權
    時效之停止進行及其期間、計算，亦應一體適用修正前刑法
    第83條之規定，合先敘明。
三、經查：
  (一)被告甲○○被訴於民國90年6 月13日，與共同被告李日成、
    陳志雄、郭詩聖、孫和慶、葉婷育、王妙真、郭怡含、薛慈
    雯、李佩蓉、俞欣潁、黃益奇、許乃夫、陳祺然、林俊昱、
    鄭春榮、莊明銀（關於共同被告許乃夫、陳祺然、林俊昱、
    鄭春榮、莊明銀部分業經本院於92年5 月15日以92年易字第
    412 號各判處罰金1000元，如易服勞役，均以300元折算1日
    ）共同涉犯刑法第267 條常業賭博罪，經臺灣臺北地方法院
    檢察署檢察官於91年6 月15日開始偵查（參見臺灣臺北地方
    法院98年度易緝字第142號刑事卷宗，以下簡稱本院卷，第3
    頁），嗣於91年11月19日提起公訴（參見本院卷第20頁背面
    ），旋於92年1月28日繫屬於本院（參見本院卷第9頁）審理
    中，惟被告經依法傳拘未著而有逃匿事實，經本院於92年5
    月30日發布通緝，致上開審判程序不能進行等情，業經本院
    依職權調閱本院98年度易字第412 號刑事卷宗及臺灣臺北地
    方法院檢察署90年度偵字第16122 號偵查卷宗之全部卷證資
    料核對無訛，復有上開聲請簡易判決處刑書、本院92年5 月
    30日發布之92年北院錦刑春緝字第401 號通緝書、本院收文
    戳、被告甲○○之戶籍查詢資料及臺灣高等法院被告前案紀
    錄表等在卷可稽。是被告甲○○逃匿，經本院於92年5 月30
    日發佈通緝，致審判程序不能開始，應堪認定。
  (二)又被告上開涉犯刑法第267 條之常業賭博罪，其最重本刑為
    有期徒刑2 年，依修正前刑法第80條第1項第3款規定，追訴
    權時效為5 年，復依同法第83條第1項、第3項規定，並參照
    司法院29年院字第1963號解釋意旨，本案追訴權之時效期間
    ，應加計因通緝而停止之1年3月期間。因此，本案追訴權時
    效期間，應加計因通緝而停止之期間，共計為6年3月。
  (三)查本件自被告甲○○被訴行為終止時之90年6 月13日日起算
    ，惟自檢察官於91年6月15日開始偵查至92年5月30日本院發
    布通緝止，依司法院大法官會議第138 號解釋，此時追訴權
    時效既無不行使之情形，自不發生時效進行之問題，故應予
    加計（計1 年11月15日），惟應扣除該案起訴至繫屬本院期
    間（計2月9日）。是本案被告被訴前揭之罪之追訴權時效，
    業已於98年6 月19日完成，揆諸上揭規定及說明，爰不經言
    詞辯論，逕諭知為免訴之判決。
據上論斷，應依刑事訴訟法第452條、第302條第2款、第307條，
判決如主文。
中    華    民    國    98    年  7     月    10      日
                  刑事第十九庭法  官  施添寶
以上正本證明與原本無異。
如不服本判決應於收受本判決後10日內向本院提出上訴書狀，並
應敘述具體理由，如未敘述上訴理由者，應於上訴期間屆滿後20
日內補提理由書狀於本院（均須按他造當事人之人數附繕本）「
切勿逕送上級法院」。告訴人或被害人如對於本判決不服者，應
具備理由請求檢察官上訴，其上訴期間之計算係以檢察官收受判
決正本之日期為準。
                              書記官  陳弘文
中    華    民    國    98    年  7     月    10      日
附件：上開90年度偵字第16122 號聲請簡易判決處刑書。


司法院資訊處製作；財團法人民間司法改革基金會備份。
